【裁判字號】    97,易,1485
【裁判日期】    980327
【裁判案由】    竊盜等
【裁判全文】
臺灣臺南地方法院刑事判決              97年度易字第1485號
公  訴  人  臺灣臺南地方法院檢察署檢察官
被      告  戊○○
                      弄1號2.
上列被告因竊盜等案件，經檢察官提起公訴（97年度偵字第3234
號），本院判決如下：
    主  文
戊○○無罪。
    理  由
一、公訴意旨略以：被告戊○○意圖為自己不法之所有，於民國
    96 年11月下旬某日，在臺南市○○路與樹林街口旁之超商
    前，以不詳之方式竊取告訴人丙○○所有之銀色腳踏車1臺
    ，得手後旋將竊得之腳踏車改噴為暗綠色以掩飾犯行；嗣於
    97年1月間某日，被告在臺南市○○○路○段300巷2弄1號其
    住處1樓前，因知悉甲○○（另行審結）無交通工具代步，
    即將前揭竊得之腳踏車無償交予不知情之甲○○使用。嗣
    於97年2月16日晚間8時許，甲○○騎乘前揭腳踏車前往臺南
    市○○區○○街2-1號，尋訪告訴人之子乙○○，而為告訴
    人發覺而報警查獲，因認被告涉有刑法第320條第1項之竊盜
    罪嫌。
二、按犯罪事實，應依證據認定之，無證據不得認定其犯罪事實
    ，又不能證明被告犯罪者，應諭知無罪之判決，刑事訴訟法
    第154條第2項、第301條第1項分別定有明文。另告訴人與被
    告係處於對立地位，其提起告訴，係以使被告受刑事訴追為
    目的，是其指訴是否與事實相符，仍應調查其他證據以資審
    認。再按事實審法院對於證據之取捨，依法雖有自由判斷之
    權，然積極證據不足證明犯罪事實時，被告之抗辯或反證縱
    屬虛偽，仍不能以此資為積極證據應予採信之理由。最高法
    院30年上字第482號亦有判例可資參照。
三、本件公訴意旨認被告涉有前開竊取腳踏車犯行，係以告訴人
    之指訴、腳踏車照片8幀；告訴人所描述遭竊之腳踏車車色
    、特徵均與被告所騎乘之系爭腳踏車相符；以及被告所為抗
    辯均非可採等，作為所憑之論據。訊據被告於本院審理時，
    則堅詞否認有竊取告訴人所有腳踏車之犯行，辯稱該腳踏車
    為伊於十幾年前所購買等語。
四、經查：
  (一)本件告訴人認定系爭腳踏車為其所遺失者，乃稱「我是依該
    車手把前變速手把位置、後檔泥板上方鐵線（該線是我所綁
    上，與我所綁的樣式一樣）」（警卷第9頁）、「該腳踏車
    把手上之變速控制器一般是橫的，我將它改成直立的，且座
    墊下我有綁上鐵線」（偵查卷第16頁），與警卷內所附該腳
    踏車照片對照（警卷第18、21頁），其外型特徵確屬相符。
    然告訴人最初製作警詢筆錄之時，乃為97年2月16日晚間11
    時許，而甲○○騎乘系爭腳踏車前往告訴人住處之時，則為
    當日晚間9時許，亦即告訴人於接受警詢之時，有近2個小時
    之時間可觀察該腳踏車，則其於警詢、偵訊中所描述之腳踏
    車特徵，究係本於原先所認識之腳踏車模樣而為陳述，抑或
    其記憶已因事後看到甲○○所騎乘之腳踏車而有混淆，即需
    參酌其他事證以資判斷。
  (二)被告於警詢中陳稱其於十幾年前購得系爭腳踏車後，一直置
    放於家中而未使用，但先後將該車噴上橘色、藍色、黃色、
    綠色、暗綠色噴漆云云（警卷第5、6頁），雖與常理頗有相
    悖。然據前開腳踏車照片觀之，該車確有噴漆上色，應屬事
    實。而依被告所述，其最後一次將該腳踏車上色，乃於96年
    9月間借給甲○○使用之前，對照告訴人所稱係於96年11月
    底左右遺失腳踏車之時，二者在時間上已有衝突；縱認被告
    係於竊得該腳踏車後，將之噴漆成其他顏色以求掩飾，則告
    訴人遺失前已綁在該腳踏車上之鐵線，應同為被告噴漆掩蓋
    ，然依警卷內照片（第18頁），該鐵線上並無噴漆，顯見該
    鐵線係於噴漆之後始綁上，此節復與告訴人之指訴有所不合
    。
五、綜上所述，告訴人指稱系爭腳踏車為其所有，雖明確描述該
    腳踏車之特徵，但告訴人製作警詢筆錄進行前開描述之前，
    既已曾觀察系爭腳踏車，其陳述之可信性乃值斟酌；何況告
    訴人若確於失竊前纏繞鐵線於系爭腳踏車上，則被告事後將
    該車噴漆時，該鐵線理應一併上漆，然該腳踏車之鐵線上並
    無噴漆痕跡，顯見係於噴漆後始纏繞，則告訴人前開描述，
    真實性自可懷疑。至於被告對於該腳踏車來源、為何多次噴
    漆之供述，雖非全然可信，然上述告訴人指訴既不能證明被
    告交付予甲○○之腳踏車為其所有，尚不能以被告辯詞不實
    而認定其有竊取告訴人腳踏車之行為。此外，檢察官並未提
    出其他積極證據，以證明被告有何竊盜犯行，不能證明被告
    犯罪，依法自應為被告無罪之諭知。
據上論斷，應依刑事訴訟法第301條第1項，判決如主文。
本案經檢察官丁○○到庭執行職務。
中    華    民    國    98    年    3     月    27    日
                  刑事第十四庭  法  官  吳坤芳
以上正本證明與原本無異
如不服本判決應於收受本判後10日內向本院提出上訴書狀，並應
敘述具體理由。其未敘述上訴理由者，應於上訴期間屆滿後20日
內向本院補提理由書狀（均須按他造當事人之人數附繕本）「切
勿逕送上級法院」。
                                書記官  韓若玉
中    華    民    國    98    年    3     月    27    日


司法院資訊處製作；財團法人民間司法改革基金會備份。
